最高法院刑事判決　　　　　　　　　　　　　　　九十一年度台上字第四七六二號
　　上　訴　人　丙○○
　　　　　　　　乙○○
　　　　　　　　丁○○
　　　　　　　　甲　○
右上訴人等因走私案件，不服台灣高等法院台南分院中華民國九十一年七月一日第二
審更審判決（九十一年度上更(一)字第二０七號，起訴案號：台灣台南地方法院檢察署
九十年度偵字第四五五六號），提起上訴，本院判決如左：
    主  文
原判決關於丁○○、甲○部分撤銷，發回台灣高等法院台南分院。
其他上訴駁回。
    理  由
一、發回部分：
本件原判決認定上訴人丁○○、甲○分別與綽號「阿清」、「阿草」之不詳姓名成年
男子共同基於運送走私物品之犯意聯絡，各以新台幣（下同）二千元之代價，受僱於
「阿清」及「阿草」，於民國九十年四月十三日清晨，至停泊於台南安平漁港漁市場
製冰場旁之「昇慶富號」漁船上，將原判決附表所示私運進口之未稅洋菸，由該漁船
密窩內搬運至船艙上，迨同日上午六時三十分許，為警查獲等情。因而撤銷第一審關
於丁○○、甲○部分之判決，改判論處丁○○、甲○共同運送私運管制物品進口逾公
告數額罪刑。固非無見。
惟查懲治走私條例第三條第一項運送走私物品罪，以走私物品已經起運離開現場，為
運送之既遂，如僅著手於搬移裝載，而尚未起運離開現場，則屬未遂。原判決認定丁
○○、甲○將走私之洋菸自漁船密窩內搬運至船艙上，即經警查獲。如果無訛，則其
於漁船內移動走私物品，似僅著手於搬運之行為，尚未裝載起運而離開現場，能否認
其運送行為已經既遂，論以懲治走私條例第三條第一項運送走私物品罪？饒有再事研
求之餘地。再，共同正犯之意思聯絡，不以事前有所謀議為必要，即行為當時基於相
互之認識，以共同犯罪之意思參與者，亦無礙於共同正犯之成立。原判決謂運送走私
物品部分，丁○○與綽號「阿清」之男子為共犯，甲○與綽號「阿草」之男子為共犯
，至丁○○與甲○間，尚乏積極之證據足認其有犯意聯絡及行為分擔而為共犯（見原
判決第十面第十二行至第十四行）。但甲○於獲案時，供稱：「……當時車上有『阿
草』及我還有另外二人（其中一人丁○○也被貴單位查獲到案，但我不認識他），除
了『阿草』之外，我們三人都是要去搬東西，我上車後車子直接從高速公路開往台南
安平漁港製冰場旁昇慶富漁船上搬運洋菸。」丁○○亦稱：「……當時車上有司機及
我還有另外二人（其中一人甲○也被貴單位查獲到案，但我不認識他），除了司機之
外，我們三人都是要去台南搬東西的，我上車後車子直接從高速公路開往台南安平漁
港製冰場旁昇慶富漁船上搬運洋菸。」等語（見海岸巡防署高雄市機動查緝隊偵查卷
第八頁、第十頁）。如果不虛，丁○○、甲○雖分屬不同之僱主，惟係同車接應，同
時至「昇慶富號」漁船之密窩內搬運走私物品，彼此間對於運送該走私物品，能否謂
無相互之認識並以共同犯罪之意思而參與？亦非無疑，實情如何，自應究明釐清，始
足為判決之基礎。上訴意旨指摘原判決關於丁○○、甲○部分違背法令，尚非全無理
由，應認此部分之原判決仍有撤銷發回更審之原因。
二、駁回部分
按刑事訴訟法第三百七十七條規定，上訴於第三審法院，非以判決違背法令為理由，
不得為之。是提起第三審上訴，應以原判決違背法令為理由，係屬法定要件。如果上
訴理由狀並未依據卷內訴訟資料，具體指摘原判決不適用何種法則或如何適用不當，
或所指摘原判決違法情事，顯與法律規定得為第三審上訴理由之違法情形，不相適合
時，均應認其上訴為違背法律上之程式，予以駁回。本件原判決撤銷第一審關於上訴
人丙○○、乙○○部分之判決，改判論處丙○○、乙○○共同私運管制物品進口逾公
告數額罪刑。已敘明丙○○、乙○○係高雄籍「昇慶富號」漁船船長、輪機長。丙○
○與不詳年籍之張姓成年男子基於共同私運管制物品進口之犯意聯絡，以新台幣十萬
元之代價，受僱於該張姓男子，於九十年四月十一日上午十時二十分許，與乙○○駕
駛「昇慶富號」漁船自台南安平漁港報關出港，同月十二日晚上八時許，在北緯二三
度、東經一一九度十五分澎湖七美南方公海處，自不詳商船接駁私運原判決附表所示
之未稅洋菸，完稅價格共二百四十八萬三千九百元，藏放於漁船密窩內。洪鍚松於公
海接駁時，明知係私運之未稅洋菸，仍與洪鍚清基於共同私運之犯意聯絡，駕駛該漁
船，於同月十三日清晨五時四十分許，由台南安平漁港報關入港，停靠於該漁港漁市
場之製冰場旁等待接運等情。係依憑洪鍚清、乙○○之供述，證人陳祥男之證言，綜
合內政部函、財政部高雄關稅局函、機漁船（含船員）進出港檢查表、現場照片、扣
押物品表、勘驗筆錄，及扣案之走私洋菸等全部卷證資料，為其所憑之證據及認定之
理由。並說明行政院依懲治走私條例第二條第四項規定公告之「管制物品項目及其數
額」丙項管制進口物品第一款「菸、酒、捲菸紙」，業經行政院於九十年十二月二十
七日公告自九十一年一月一日刪除，不列為管制進口物品，但此乃事實之變更，非刑
罰法律之變更，對於變更前之走私行為，仍應處罰。復以丙○○、乙○○否認犯罪所
持之辯解均不足採，於理由內指駁綦詳。所為論敘，俱有卷存之證據資料可資覆按，
從形式上觀察，並無違背法令之情形存在。按採證認事屬事實審法院之職權，倘其判
斷不違反經驗法則與論理法則，即不容任意指摘為違法，而執為第三審上訴之合法理
由。查丙○○、乙○○確係於北緯二三度、東經一一九度十五分，接駁走私物品，該
海域非屬我國領海範圍；而乙○○雖非直接與張姓男子接洽走私之人，但與丙○○駕
駛漁船接駁走私物品，私運至台南安平漁港，如何具有犯意聯絡及行為分擔，原判決
已調查翔實，論列明灼。丙○○上訴意旨，漫稱警方查獲時，漁船上另有約五百公斤
之漁獲物，足見丙○○所供北緯二三度、東經一一九度十五分係捕漁之地點，原審未
查明接駁走私物品之海域究係領海或公海，顯未盡調查之能事等語，憑己見對於原審
採證認事職權之適法行使，及判決內已明白論斷之事項，任意指摘，難謂符合第三審
上訴之法定要件。洪鍚松上訴意旨，仍執陳詞辯解，泛稱伊不知丙○○走私之事，亦
未參與犯罪等語，則屬單純事實上之爭執，亦不足據以辨認原判決已具備違背法令之
形式。丙○○、乙○○上訴意旨指摘之各節，均與法律規定得為第三審上訴理由之違
法情形，不相適合，其上訴違背法律上之程式，應予駁回。
據上論結，應依刑事訴訟法第三百九十七條、第四百零一條、第三百九十五條前段，
判決如主文。
中      華      民      國    九十一    年      八      月    二十九    日
                              最高法院刑事第四庭
                                  審判長法官  紀  俊  乾
                                        法官  黃  正  興
                                        法官  劉  介  民
                                        法官  陳  東  誥
                                        法官  陳  世  雄
      右正本證明與原本無異
                                              書  記  官
中      華      民      國    九十一    年      九      月      二      日
